【裁判字號】    97,易,158
【裁判日期】    971028
【裁判案由】    傷害等
【裁判全文】
臺灣臺東地方法院刑事判決               97年度易字第158號
公  訴  人  臺灣臺東地方法院檢察署檢察官
被      告  丙○○
選任辯護人  籃健銘律師
被      告  丁○○
                    （現另案在臺灣花蓮監獄執行中）
上列被告等因傷害等案件，經檢察官提起公訴（96年度偵字第
1732號），本院判決如下：
    主  文
丙○○共同犯毀損他人物品罪，處有期徒刑肆月；又共同犯傷害
罪，處有期徒刑伍月。應執行有期徒刑捌月。
丁○○共同犯毀損他人物品罪，處有期徒刑肆月；又共同犯傷害
罪，處有期徒刑伍月；又犯傷害罪，處有期徒刑月。應執行有
期徒刑拾月。
    犯罪事實
一、丙○○駕駛車牌號碼6676-TF號自用小客車搭載丁○○，沿
    臺東縣臺東市○○路由南往北方向行駛，於民國96年6月3日
    晚上8時40分許許，行經臺東縣臺東市○○路1段463號前，
    欲左轉往臺東市大橋地區尋訪友人，適甲○○駕駛車牌號碼
    6801-GS號自用小客車搭載其妻乙○○，沿志航路由北往南
    方向行經該處，不慎發生碰撞，致甲○○受有胸、腹部挫傷
    ；乙○○則受有頭部外傷挫傷及左眉毛挫破傷之傷害（過失
    傷害部分均未據提出告訴），甲○○所駕駛之上開自用小客
    車亦因撞擊致煞車系統毀損，而往前滑行停於路旁，丙○○
    及丁○○見狀，誤以為甲○○欲駕車逃逸，竟共同基於毀損
    及傷害之犯意聯絡，各持乙支棒球棒，砸毀甲○○所駕駛上
    開自用小客車之右前側車窗玻璃、前擋風玻璃及左側前、後
    車窗玻璃，足以生損害於甲○○，丙○○繼而持棒球棒伸入
    甲○○所駕駛之上開自用小客車駕駛座戳打甲○○之頭、臉
    部位，丁○○則以拳頭毆擊甲○○之臉部，縱經甲○○以雙
    手阻擋，仍因此受有頭部外傷挫傷（臉、頭皮及頸之挫傷）
    、右前臂挫傷及左手腕挫傷之傷害，詎丁○○仍不罷手，復
    將甲○○所駕駛上開自用小客車之駕駛座車門強行拉開，以
    手揪住甲○○上衣前襟，欲將甲○○拖下車，乙○○見狀為
    保護甲○○，隨即下車立於甲○○與業已開啟之駕駛座車門
    間，苦苦哀求丁○○及丙○○停手，丁○○旋另行起意而基
    於傷害之犯意，以腳猛踹該駕駛座車門撞擊乙○○，致乙○○受有雙膝挫傷之傷害，嗣經附近民眾報警到場處理，因而
    查獲上情。
二、案經甲○○（兼就乙○○部分為獨立告訴）訴由臺東縣警察
    局臺東分局報告臺灣臺東地方法院報告臺灣臺東地方法院檢
    察署檢察官偵查起訴。
    理  由
壹、程序方面：
一、有關被害人之告訴權部分：
  (一)按「犯罪之被害人，得為告訴；被害人之法定代理人或配偶
    ，得獨立告訴。」、「告訴乃論之罪，其告訴應自得為告訴
    之人知悉犯人之時起，於六個月內為之。」刑事訴訟法第
    233條、第237條第1項分別定有明文。查本件被害人甲○○
    為另一被害人乙○○之配偶，而甲○○於96年6月4日警詢時
    ，業已表示對被告丙○○、丁○○提出傷害（不包括過失傷
    害部分，詳後述）及毀損（警詢筆錄誤植為「毀滅」）之告
    訴（參見警卷第14頁）；乙○○於同日警詢時則表明由其配
    偶甲○○提出告訴（參見警卷第16頁），嗣告訴人甲○○於
    97年5月26日偵訊時復陳明，其於警詢中係就自己及為其配
    偶乙○○獨立對被告丙○○、丁○○提出傷害及毀損之告訴
    等語（參見偵卷第76頁），足徵被害人甲○○業已於96年6
    月4日對被告丙○○、丁○○提出傷害及毀損之告訴，兼就
    其配偶乙○○所受傷害部分，對被告丁○○獨立提出傷害之
    告訴。又告訴人甲○○提出上開告訴之時間，距其知悉被告
    丙○○、丁○○為本件犯人之時，尚未逾6個月之告訴期間
    ，按諸首揭條文規定，本件告訴人甲○○為自己提出告訴，
    兼為其配偶乙○○獨立提出告訴，均屬合法。
  (二)至於有關被告丙○○因本件車禍事故，致甲○○受有胸、腹
    部挫傷；乙○○受有頭部外傷挫傷及左眉毛挫破傷之傷害，
    另涉犯過失傷害罪嫌部分，告訴人甲○○於本院97年10月7
    日審理時業已陳明：「（問：在警詢時你說要提出傷害及毀
    滅（毀損）的告訴，是何意？）答：我當時於警詢中所說的
    傷害告訴，是指針對遭被告毆打的傷害告訴。」、「（問：
    傷害部分的告訴是針對你自己及你太太乙○○部分提出告訴
    嗎？）答：是的。」、「（問：車禍部分可能涉及過失傷害
    部分，你當時是否一併提起告訴？）答：我當時是針對車子
    毀損的部分及被毆打受傷的部分提出告訴。」等語（參見本
    院卷第99及100頁），嗣經本院告知就本件車禍事故，被告
    丙○○可能另涉犯過失傷害罪嫌部分，迄本院審理時已逾6
    個月告訴期間，並詢以其意見時，告訴人甲○○始改稱：「
    當時我不知道分得那麼清楚，我想說我的告訴已經針對車禍
    發生的傷害提出告訴了。」云云（參見本院卷第100頁），
    足徵告訴人甲○○於警詢中對被告丙○○及丁○○提出毀損
    及傷害之告訴及獨立告訴，顯然均並不及於被告丙○○因本
    件車禍事故另涉犯過失傷害罪嫌部分無訛。況公訴人於本院
    審理時亦表示於偵查中確實未就被告丙○○涉犯過失傷害罪
    嫌部分詢問告訴人（參見本院卷第100頁）。從而本件檢察
    官起訴之犯罪事實，顯然並不及於前述過失傷害罪部分，本
    院自不能併予審究，附此敘明。
二、有關證據能力之說明：
  (一)本案被告丙○○、丁○○於警詢及檢察官偵訊時所為不利於
    己之供述，並無出於強暴、脅迫、利誘、詐欺、疲勞訊問、
    違法羈押或其他不正之方法，係出於其等自由意思，亦未違
    反法定障礙事由期間不得訊問或告知義務之規定而為，復與
    後述證據所呈現之事實具有合致性，依刑事訴訟法第156條
    第1項、第158條之2規定，應有證據能力。
  (二)按被告以外之人於偵查中向檢察官所為之陳述，除顯有不可
    信之情況者外，得為證據，刑事訴訟法第159條之1第2項定
    有明文。查偵查中對被告以外之人所為之偵查筆錄，性質上
    本屬傳聞證據，惟現階段刑事訴訟法規定檢察官代表國家偵
    查犯罪、實施公訴，依法其有訊問被告、證人及鑑定人之權
    ，證人、鑑定人且須具結，而實務運作時，檢察官偵查中向
    被告以外之人所取得之陳述，原則上均能遵守法律規定，不
    致違法取供，其可信度極高。職是，被告以外之人前於偵查
    中已具結而為證述，除反對該項供述得具有證據能力之一方
    ，已釋明「顯有不可信之情況」之理由外，不宜以該證人未
    能於審判中接受他造之反對詰問為由，即遽指該證人於偵查
    中之陳述不具證據能力。本件證人即告訴人甲○○、乙○○
    於97年5月26日偵訊時及證人黃美妹於96年8月7日檢察官偵
    查中經具結所為之陳述，均未曾提及檢察官在偵查時有不法
    取供之情形，並無上開供述有顯不可信之情況，依上說明，
    其等於偵查中經具結後所為之證言自具有證據能力。
  (三)又法院若已使被告以外之人立於證人之地位接受被告之詰問
    ，則因該被告以外之人業經以證人之身分於審判中具結陳述
    ，而被告亦經給予對該被告以外之人就此事項詰問之機會，
    此時法官亦能目睹該被告以外之人陳述之情形，則該被告以
    外之人先前在司法警察詢問時所為之陳述若與審判中相符者
    ，自得為證據，此觀諸刑事訴訟法第159條之2立法意旨乃以
    該被告以外之人於司法警察詢問時所為陳述與審判中陳述不
    符時，須先前陳述具有較可信之特別情況始得為證據之意旨
    自明。查證人即告訴人甲○○、乙○○業經於本院審理時，
    使之立於證人之地位具結陳述，且予被告丙○○、丁○○對
    其等為對質詰問之機會，而先前告訴人甲○○、乙○○在司
    法警察詢問時所為之陳述，經核與審判中之陳述大致相符，
    揆諸上開說明，應有證據能力。
  (四)卷附衛生署台東醫院診斷證明書2紙及急診病歷2份，係告訴
    人甲○○、乙○○於案發後，經救護車送往衛生署台東醫院
    急診，經醫師為其診療後所填載、出具之相關病歷記錄及診
    斷書，係從事醫療業務之醫生親身見聞病患傷勢作成，並紀
    錄親身所見之傷勢分析及症狀外觀，為本於醫學專業知識所
    判斷製作，核與刑事訴訟法第159條之4第2款從事業務之人
    於業務上或通常業務過程所須製作之證明文書規定相符，此
    外又查無該文書有何顯不可信之情形，按諸上開說明，自有
    證據能力。
  (五)再按被告以外之人於審判外之陳述雖不符刑事訴訟法第159
    條之1至第159條之4之規定，而經當事人於審判程序同意作
    為證據，法院審酌該言詞陳述或書面陳述作成時之情況，認
    為適當者，亦得為證據；當事人、代理人或辯護人於法院調
    查證據時，知有刑事訴訟法第159條第1項不得為證據之情形
    ，而未於言詞辯論終結前聲明異議者，視為有前項之同意，
    同法第159條之5復已明文。核其立法意旨在於傳聞證據未經
    當事人之反對詰問予以核實，原則上先予排除。惟若當事人
    已放棄反對詰問權，於審判程序中表明同意該等傳聞證據可
    作為證據，基於尊重當事人對傳聞證據之處分權，及證據資
    料愈豐富，愈有助於真實發見之理念，且強化言詞辯論主義
    ，使訴訟程序得以順暢進行，上開傳聞證據亦均具有證據能
    力。本件判決以下所引用檢察官所舉之各項證據，業經本院
    於準備程序及審理時提示被告均表示無意見，迄於言詞辯論
    終結前亦未聲明異議，可認為同意作為證據，本院審酌該等
    證據之取得過程並無瑕疵，與本案待證事實間復具有相當之
    關聯性，以之為證據尚無不當，自得採為本案認定事實之證
    據。
貳、實體方面：
一、訊據被告丙○○、丁○○對於前揭毀損犯行，業於警詢、偵
    查、本院準備程序及審理中供承不諱，惟矢口否認有何傷害
    犯行，被告丙○○辯稱：就毀損部分伊沒有意見，就傷害部
    分，可能是伊在砸車的時候不小心有傷到人，但因當時情況
    比較混亂，不知道是傷害到告訴人甲○○或乙○○，伊並沒
    有拿著球棒直接朝人毆打，故無傷害之犯意云云；被告丁○○則辯稱：伊對於毀損部分犯行沒有意見，然就有關傷害部
    分，伊根本沒有打到告訴人甲○○、乙○○，告訴人等所受
    之傷害都是因為車禍所造成的云云。茲查：
  (一)關於毀損部分：
    被告丙○○於警詢及偵查中已然自認：伊於96年6月3日晚上
    8時40分許駕駛車牌號碼6676-TF號自用小客車搭載被告丁○○，在臺東縣臺東市○○路1段463號前，與由甲○○駕駛之
    車牌號碼6801-GS號自用小客車發生交通事故後，伊與丁○○即共同持棒球棒，毀損甲○○之上開自用小客車，伊使用
    棒球棒毀損該車之左後側車窗玻璃等語（參見警卷第3及4頁
    、偵卷第43頁）；而被告丁○○於警詢中亦自承：伊於前揭
    時、地搭乘由丙○○所駕駛之車牌號碼6676-TF號自用小客
    車，與由甲○○駕駛之車牌號碼6801-GS號自用小客車發生
    交通事故後，伊與丙○○即共同持棒球棒，毀損甲○○之上
    開自用小客車，伊使用該棒球棒毀損該車之右前側車窗玻璃
    等語（參見警卷第6及7頁），核與證人即告訴人甲○○、乙○○於警詢及本院審理時；證人黃美妹於偵查中證述有關告
    訴人甲○○所駕駛之前揭自用小客車遭被告等持棒球棒砸毀
    之情節大致相符（參見警卷第12至16頁、偵卷第7至9頁、本
    院卷第84至95頁），並有道路交通事故現場圖1紙、棒球棒
    照片2張及刑案現場照片5張可資為佐（參見警卷第23至27頁
    ），足認被告等上開任意性自白，均與事實相符，應可採信
    。
  (二)關於傷害部分：
    1.被告等雖否認有何傷害犯行，並執前詞置辯云云，然此業
      據證人即告訴人甲○○於警詢及本院審理時證稱：本件車
      禍發生當時，被告丙○○是開遠燈直接朝伊照射過來，伊
      沒料到會發生碰撞，所以雙方都沒有踩煞車，對撞以後，
      伊所駕駛之車子完全沒有煞車，往前滑行快到路邊之水溝
      時，伊拉手煞車之後車子才停下來；一開始被告等係分持
      木棒及鋁棒直接朝伊所駕駛之自用小客車擋風玻璃砸，又
      砸伊車子後視鏡及車子右後側之行李箱蓋，那時候伊很害
      怕，要求被告等不要再打了，伊之配偶乙○○也要求被告
      等不要再打了，要賠償什麼都可以，甚至還下跪；被告等
      用木棒直接朝駕駛座的車窗玻璃砸破，然後被告丙○○又
      拿著棒球棒朝著駕駛座內伊之身體戳過來，伊用手去擋，
      被告丁○○就直接用拳頭直接朝著伊臉部毆擊，且抓住伊
      之衣服要將伊拉出去，結果將伊之衣服拉破，乙○○見狀
      就跑到駕駛座旁邊，跪下向被告等求饒；伊沒有注意到被
      告等是否有用棒球棒或徒手攻擊乙○○，但被告（其中一
      人）有用腳踹門，告訴人乙○○之腳部有受傷；伊當時受
      有如警卷所附臺東醫院診斷證明書所記載之頭部外傷挫傷
      、胸部挫傷、腹部挫傷、右前臂挫傷及左手腕挫傷等傷害
      ，其中頭部挫傷就是被告等用木棒戳打受傷的，胸部挫傷
      則是車禍事故發生時，撞擊方向盤所導致的，左手腕挫傷
      是在伊遭受球棒攻擊時，用左手去擋而受傷的，至於腹部
      挫傷及右前臂挫傷，伊不記得是如何來的是很清楚，當時
      鼻樑確實有流血，也有照相；另據卷附衛生署台東醫院檢
      驗報告黏貼頁之記載，伊除上述傷害外，另受有臉、頭皮
      及頸部之挫傷，其中臉部受傷不是車禍撞擊的，是被徒手
      的那個人打的及拿棒球棒戳打的那個人戳到的，因為車禍
      撞擊的只有胸腔挫傷部分；本件車禍發生之後，伊所駕駛
      上開自用小客車之車室還是完整的，並沒有損壞變形，所
      以沒有因此導致伊受傷，因為車禍之撞擊點在車子的左前
      側，所以車室還是很完整的；撞擊時並沒有很嚴重，是因
      為被告等使用棒球棒敲打，才變成很嚴重，修車場評估認
      為即使修復好，也不能很完整，且要高額的修復費等語（
      參見本院卷第85至89頁）；證人即告訴人乙○○於警詢、
      97年5月26日偵訊及本院審理時證述：伊看到被告等在打
      告訴人即其夫甲○○的時後，就趕快下車跑到車子的左側
      ，此時駕駛座之車門已經被拉開，伊就擋在告訴人甲○○
      與車門中間，被告丁○○不高興就踹門，所以造成伊之膝
      蓋受傷，至於頭部及眉毛部位之傷害係因車禍造成的；車
      禍發生後，告訴人甲○○所駕駛之車子因煞車壞掉就往前
      滑行，車子停下後，被告等就過來，其中一人持鋁棒朝副
      駕駛座窗戶敲下來，另一人用腳踹，兩人手上都有拿東西
      敲打，然後伊看到敲打伊這邊的人，打完就跑到駕駛座那
      邊繼續打，伊就到車子前方跪著說，如果要賠償的話，伊
      與配偶甲○○會賠，不要再砸車子了，後來又有一人跑到
      駕駛座那邊雙手伸進去駕駛座打告訴人甲○○，當時駕駛
      座的車窗玻璃都被棒球棒打破了，伊不知道該人是用手還
      是有拿東西打甲○○，伊就聽到甲○○說「好了不要再打
      我了」（台語發音），後來伊就從車前繞到副駕駛座，從
      車後跑到甲○○駕駛座的旁邊，伊擋在駕駛座車門旁邊，
      當時車門已經被拉開變形了，伊就擋在已經被拉開的車門
      與駕駛座中間，然後其中有一個瘦的就用三字經辱罵，且
      用腳把車門踢回駕駛座，當時伊站在車門與駕駛座中間，
      所以整個人就被夾到，腳就因此被夾到受傷，被告等砸車
      子的時候，玻璃從四面八方發濺過來，伊全身都是玻璃，
      伊嚇壞了，但並沒有因此受傷；伊受有如卷附衛生署台東
      醫院診斷證明書所記載之頭部外傷挫傷、左眉毛挫破傷及
      雙膝挫傷，其中頭部外傷挫傷是車禍發生撞擊導致的，但
      究竟是撞擊（車子的）哪個部位伊不清楚，左眉毛挫破傷
      部分也是因為車禍撞擊導致的，雙膝挫傷部分則是因當時
      伊站在駕駛座及駕駛座車門中間時，遭被告（其中一人）
      踢駕駛座車門時夾到導致受傷的；伊與甲○○所駕駛之上
      開自用小客車，經過車禍後，車室依然完整，沒有變形等
      語綦詳（參見偵卷第77頁、本院卷第91至94頁），核與證
      人黃美妹於偵查中具結證述：伊在位於臺東縣臺東市○○
      路○段棒球村棒球館對面經營檳榔攤，平常營業時間都超
      過晚上9時，96年6月3日晚上8時44分許，伊看到外面有很
      多人圍著，伊站在檳榔攤外面看，看到大馬路上有很多人
      ，有兩部車分別在道路的兩邊，其中黑色的車子（即被告
      丙○○所駕駛之黑色自用小客車）比較接近伊所經營之檳
      榔攤，白色的車子（即告訴人甲○○所駕駛之白色自用小
      客車）在馬路的另外一邊，伊看到黑色車子內有2人下車
      過去白色車子那裡，伊不知道木棒是從哪裡拿的，但其中
      1人下車走過去白色車子時，手上就已經拿著木棒了，下
      車的2人過去白色車子時，就直接砸車子，並沒有先把人
      拉出來，而是直接用木棒砸毀車子的後面，另外1人也是
      拿木棒，亦即下車之2人均有拿木棒，接著繼續砸白色車
      子的側面，之後就將車門打開，要將車內的人拉出來，但
      不知道有沒有把人拉出來，伊只有看到有拉人的動作，該
      下車之2人到底有無真的把人拉出來伊並沒有看到，因為
      之後荖葉的中盤商就送貨過來了等語大致相符（參見偵卷
      第7及8頁）。足徵被告等於本件車禍事故發生後，確實是
      各持乙支棒球棒敲打告訴人甲○○所駕駛之上開自用小客
      車前擋風玻璃、前側車窗玻璃及左側前、後車窗玻璃，並
      非如被告等於警詢中所辯稱之是由被告丁○○先持乙支棒
      球棒敲打甲○○所駕自用小客車右前側車窗玻璃後，將該
      棒球棒丟在地上，被告丙○○再拾起該棒球棒敲打該車左
      後側車窗玻璃云云（參見警卷第3及6頁），且被告丙○○
      於砸車後，進而持棒球棒伸入駕駛座內戳打告訴人甲○○
      之頭、臉部位，被告丁○○則以拳頭徒手毆擊告訴人甲○○之臉部，告訴人甲○○乃以雙手遮擋，被告丁○○繼而
      強行拉開駕駛座之車門，並徒手揪住告訴人甲○○之衣襟
      ，欲將告訴人甲○○拉出車外，告訴人乙○○見狀，為免
      其夫即告訴人甲○○續遭被告等毆打，始奮不顧身下車立
      於已開啟之駕駛座車門與告訴人甲○○間攔阻，並跪求被
      告等停手，被告丁○○旋另行起意以腳猛踹該駕駛座車門
      撞擊告訴人乙○○等情，堪可認定。又告訴人甲○○分別
      遭被告丙○○持棒球棒戳打，及被告丁○○以拳頭毆擊，
      致受有頭部外傷挫傷（臉、頭皮及頸之挫傷）、右前臂挫
      傷及左手腕挫傷之傷害；另告訴人乙○○則遭被告丁○○
      以腳猛踹駕駛座車門撞擊，致受有雙膝挫傷之傷害等情，
      亦有衛生署台東醫院診斷證明書2紙及急診病歷2份附卷可
      稽（參見警卷第19及20頁、偵卷第78至89頁、本院卷第57
      至65頁）。復以被告丙○○與丁○○於案發初始乃均以告
      訴人甲○○為渠等攻擊之對象，並無毆打告訴人乙○○之
      情事，迨被告丁○○欲強行將告訴人甲○○拖出車外之際
      ，告訴人乙○○因趨前攔阻，始由被告丁○○以腳猛踹車
      門撞擊告訴人乙○○成傷，然因事發僅在一瞬之間，是被
      告丙○○就傷害告訴人乙○○部分犯行，應無犯意聯絡及
      行為分擔，應可認定。綜上各節，被告丙○○、丁○○共
      同傷害告訴人甲○○，及被告丁○○傷害告訴人乙○○部
      分犯行，均堪以認定。
    2.被告等雖均辯稱告訴人甲○○、乙○○所受上開傷害，應
      係本件車禍事故所造成云云，惟查告訴人甲○○、乙○○
      於本院審理時，業已分別坦承告訴人甲○○所受胸、腹部
      挫傷；乙○○所受頭部外傷挫傷及左眉毛挫破傷，確實係
      因車禍事故所導致等語（參見本院卷第87、88及93頁），
      衡諸常情其等既已承認所受部分傷害係因車禍所造成，實
      無另就所受其他傷害故為誣指係遭被告等傷害所致之必要
      。況稽諸卷附刑案現場照片所示，告訴人甲○○所駕駛之
      前揭自用小客車雖因本件車禍事故致左前側車身凹陷變形
      ，然因本件車禍碰撞之方式乃是側撞，其撞擊之力道，當
      小於正面衝撞之情形，且查據上開照片所示，告訴人甲○○所駕駛之前揭自用小客車經此撞擊後，其車身結構及車
      室空間，均仍保持完整無損，並無凹陷變形之情事，是告
      訴人甲○○、乙○○縱置身車內，其身體安全亦當可確保
      無虞。準此，告訴人甲○○證稱其所受頭部外傷挫傷（臉
      、頭皮及頸之挫傷）、右前臂挫傷及左手腕挫傷之傷害，
      及告訴人乙○○證稱其所受雙膝挫傷之傷害，均非本件車
      禍事故所肇致等語，並未悖離經驗法則。再者，告訴人乙○○於本件車禍事故發生時，面對手持棒球棒且正處於盛
      怒情況下之被告等，其置身車內猶可受車體結構之保護，
      衡情其危險性應遠低於在被告等盛怒之際冒險下車才是，
      是茍謂被告等未毆打告訴人甲○○，告訴人乙○○豈有不
      顧自身安危而冒然下車立於坐在駕駛座內其夫即告訴人甲○○前攔阻，甚至跪求被告等停手之理。據此以觀，被告
      等辯稱告訴人甲○○、乙○○所受上開傷害均係由於本件
      車禍事故所造成云云，洵屬事後卸飾之詞，委無足取。
    3.又告訴人甲○○、乙○○於警詢及本院審理時雖均指訴除
      被告等外，尚有乙名姓名年籍不詳之成年男子參與實行前
      揭毀損及傷害犯行云云，然為被告等堅詞否認，且與前述
      證人黃美妹於偵查中具結證稱僅目擊2人自被告丙○○所
      駕駛之前揭黑色自用小客車下車等情不符，此外復查無其
      他補強證據足資擔保告訴人甲○○、乙○○此部分陳述之
      證明力，是告訴人甲○○及乙○○此部分之陳述即難憑採
      ，附此敘明。
    4.至於公訴意旨雖謂：王建興於96年6月3日20時前後駕駛車
      牌號碼2662-MK號自用小客車自臺東縣東河鄉沿台11線由
      北往南駛回臺東縣臺東市時，與其同向行駛由甲○○搭載
      妻子乙○○駕駛車牌號碼6801-GS號自用小客車多次相互
      超車，心生不滿，竟於同日20時20分前後電聯友人萬文俊
      ，欲二面包圍甲○○，欲將甲○○所駕駛之上開自用小客
      車攔下，經萬文俊聯繫人在臺東縣臺東市○○路附近之友
      人丙○○、丁○○，渠等旋駕駛車牌號碼6676-TF號自小
      客車往臺東市大橋地區方向行駛，在臺東縣臺東市○○路
      1段463號前，甲○○駕車遭王建興自後追逐，而丙○○迎
      面自對向駛來，雙方均閃避不及，車頭發生擦撞云云，然
      為被告等堅詞否認，且查據卷附經檢察官依職權查詢王建
      興所持用門號0000000000號行動電話；被告丙○○所持用
      門號0000000000號行動電話之通聯紀錄顯示，案外人王建
      興與萬文俊於96年6月3日晚上8時16分至9時12分；被告丙○○與萬文俊於同日晚上8時12至25分間，固均有密集通
      聯之紀錄（參見偵卷58至60頁），而異於常情，然查無證
      據足以證明渠等間關於前述通聯之通話內容究竟為何，亦
      即無從證明檢察官起訴書所載此部分事實為真，難認與本
      案上開所認定之犯罪事實有何關聯性，亦附此敘明。
二、按共同正犯之成立，祇須具有犯意之聯絡及行為之分擔，既
    不問犯罪動機起於何人，亦不必每一階段犯行，均須參與，
    若在合同意思範圍內，相互利用他人之行為，以達其犯罪之
    目的，且分擔犯罪行為之一部，即應對於全部所發生之結果
    共同負責；又共同正犯犯意之聯絡並不限於事前有所謀議，
    即僅於行為當時有共同犯意之聯絡者，亦屬之，且其表示之
    方法，亦不以明示通謀為必要，即相互間有默示之合致，亦
    無不可，最高法院著有34年上字第862號判例及88年度臺上
    字第946號判決意旨可參。查被告等於本件車禍事故發生後
    ，隨即分持棒球棒砸毀告訴人甲○○所駕駛之前揭自用小客
    車，繼而以棒球棒戳打或以拳頭毆擊告訴人甲○○，致告訴
    人甲○○受有前述之傷害，按諸上開最高法院判例（決）要
    旨，本件被告等就上述毀損及傷害告訴人甲○○部分犯行，
    顯然具有犯意聯絡及行為分擔。綜上所述，本案事證已臻明
    確，被告等前揭犯行均堪以認定，悉應予依法論科。
三、核被告丙○○、丁○○上開所為，均係犯刑法第277條第1項
    之傷害罪及同法第354條之毀損他人物品罪。按所謂接續犯
    乃是指行為人基於單一之犯意（即犯意之同一性或接續性）
    接續進行同一犯罪，在未完成其犯罪前，其各個舉動不過為
    犯罪行為之一部分，且被害法益亦屬同一（即被害法益之同
    一性或單一性）當然成為一罪而言（最高法院97年度臺上字
    第28、320號判決意旨參照）。本案被告等固然係於密切接
    近之時間及相同之地點，分別對告訴人甲○○、乙○○為前
    述之傷害行為，惟其等行為所侵害者，係分屬告訴人甲○○
    、乙○○之身體法益，其被害法益各別，顯非同一，與上述
    接續犯之成立，以侵害同一法益之情形有別，是被告丙○○
    、丁○○共同傷害告訴人甲○○，及被告丁○○單獨傷害告
    訴人乙○○部分犯行，核屬數罪，並非接續犯之實質上一罪
    。被告丙○○、丁○○就所犯上開毀損及傷害告訴人甲○○
    部分犯行，均有犯意聯絡及行為分擔，皆為共同正犯。被告
    丙○○所犯上開二罪；被告丁○○所犯上開三罪，均犯意各
    別，行為互殊，皆應予分論併罰。爰審酌被告等與告訴人甲○○、乙○○間，前此並無任何愁怨，竟僅因單純車禍事故
    ，即率爾分持棒球棒砸毀告訴人甲○○所有之上開自用小客
    車，進而毆打告訴人甲○○成傷，足見渠等之殘忍暴戾、目
    無法紀，危害社會治安甚劇，且無視告訴人乙○○已下車跪
    求停手，竟仍不善罷甘休，甚至再以腳猛踹車門撞擊告訴人
    乙○○，益見渠等之冷酷無情，惡性非輕，兼衡被告等於犯
    罪後雖已坦認毀損犯行，然就有關傷害犯行部分，仍一再飾
    詞狡辯，毫無悛悔之意，犯罪後態度不佳，且迄今猶未與告
    訴人甲○○、乙○○達成和解，賠償告訴人因此所受之損害
    ，兼酌告訴人甲○○、乙○○所受傷害之程度雖非嚴重，惟
    其精神上所受到之驚嚇程度甚劇，非短時間所能平復，及告
    訴人甲○○所有上開自用小客車毀損之程度等一切情狀，各
    量處如主文所示之刑，並分別定其應執行之刑。至於被告等
    持以供犯罪使用之棒球棒2支，既均未經扣案，且查無證據
    足以證明該2支棒球棒確係被告等所有之物及其是否尚未滅
    失，為免執行困難，且與公共利益無涉，爰不併予宣告沒收
    ，附此敘明。
據上論斷，應依刑事訴訟法第284條之1、第299條第1項前段，刑
法第28條、第277條第1項、第354條、第51條第5款，刑法施行法
第1條之1第1項、第2項前段，判決如主文。
本案經檢察官戊○○到庭執行職務
中    華    民    國    97    年    10    月    28    日
                  刑事第一庭    法  官  康文毅
以上正本證明與原本無異。
如不服本判決應於收受本判決後10日內向本院提出上訴書狀；上
訴書狀應敘述具體理由。未敘述上訴理由者，應於上訴期間屆滿
後20日內向本院補提理由書狀（均須按他造當事人之人數附繕本
）。「切勿逕送上級法院」。
告訴人或被害人對於本判決如有不服，請書具不服之理由狀，請
求檢察官上訴者，其上訴期間之計算係以檢察官收受判決正本之
日期為準。
中    華    民    國    97    年    10    月    28    日
                                書記官  林傳坤
附錄本案論罪科刑法條全文：
中華民國刑法第277條
傷害人之身體或健康者，處3年以下有期徒刑、拘役或1千元以下
罰金。
犯前項之罪因而致人於死者，處無期徒刑或7年以上有期徒刑；
致重傷者，處3年以上10年以下有期徒刑。
中華民國刑法第354條
毀棄、損壞前二條以外之他人之物或致令不堪用，足以生損害於
公眾或他人者，處2年以下有期徒刑、拘役或5百元以下罰金。


司法院資訊處製作；財團法人民間司法改革基金會備份。
